【裁判字號】    97,保險,94
【裁判日期】    980416
【裁判案由】    給付保險金
【裁判全文】
臺灣臺北地方法院民事判決              97年度保險字第94號
原      告  乙○○
訴訟代理人  甲○○
被      告  紐西蘭商康健人壽保險股份有限公司臺灣分公司
法定代理人  丙○○(Graem.
訴訟代理人  吳光陸律師
上當事人間請求給付保險金事件，本院於民國98年4 月1 日言詞
辯論終結，判決如下：
    主  文
原告之訴及假執行之聲請均駁回。
訴訟費用由原告負擔。
    事  實  及  理  由
一、原告主張：原告以其為被保險人，自民國92年1 月6 日起，
    每年均與被告簽訂「康健團體保險計畫」契約，約定傷害保
    險條款，保險金額為新台幣（下同）3,000,000 元（下稱系
    爭保險契約）。嗣原告於95年3 月25日，因訓練受傷致右踝
    關節及腳指喪失功能，而發生保險事故（下稱系爭事故），
    符合系爭保險契約殘廢程度第4 級第18項「一下肢三大關節
    中之一關節或二關節之機能永久完全喪失」，給付比例為百
    分之35。經向被告請求給付保險金，竟遭拒絕。爰基於系爭
    保險契約法律關係。聲明︰（一）被告應給付原告1,050,00
    0 元，及自96年11月1 日起至清償日止，按年息百分之10計
    算之利息。（二）願供擔保請准宣告假執行。
二、被告則以：否認系爭事故符合系爭保險契約殘廢程度第4 級
    第18項；縱認符合，依系爭保險契約第7 條約定亦以系爭事
    故發生後180 日內造成之傷害為限，本件原告所主張右踝關
    節及腳指喪失功能，並非上開期限內造成之傷害；原告請求
    被告給付保險金已罹於時效，被告自得拒絕給付等語，資為
    抗辯。聲明︰（一）原告之訴駁回。（二）如受不利判決，
    願供擔保請准宣告免為假執行。
三、按由保險契約所生之權利，自得為請求之日起，經過二年不
    行使而消滅，保險法第65條第1 項前段及系爭保險契約第28
    條約定甚明。而所謂「得為請求」，乃指權利人得行使請求
    權之狀態而言，至於義務人實際上能否為給付，則非所問（
    最高法院63年台上字第1885號判例意旨參照）。況消滅時效
    之規定，屬強制規定，不得因當事人合意伸長或縮短之，不
    因請求權人對此權利之存在主觀上知悉與否而有影響（最高
    法院75年度台上字第2028號判決意旨參照）。
四、經查，原告於95年3 月25日，因訓練受傷致右踝關節及腳指
    喪失功能，而發生系爭事故乙情，為被告所不爭執，並據原
    告提出勞工保險殘廢通知書、公教人員保險殘廢證明書等件
    為憑，堪予認定。已徵原告於95年3 月25日即得依系爭保險
    契約請求被告給付保險金。倘參酌原告迄至97年7 月17日始
    提起本件訴訟乙節，有原告起訴狀右上角之本院收文專用章
    在卷可考，亦堪認定。則依前開說明，堪認原告提起本件訴
    訟已逾2 年之時效期間。至原告雖主張曾先後於96年2 月間
    、11月間請求被告給付保險金，則原告就系爭事故保險金請
    求權之時效固然因此中斷，惟其迄至97年7 月17日始提起本
    件訴訟，並未於請求後6 個月內起訴，依民法第130 條規定
    ，仍無由保持中斷之效力，附此敘明。從而，原告自95年3
    月25日系爭事故發生時起，迄至97年7 月17日起訴時為止，
    已逾2 年之時效期間，依保險法第65條第1 項前段及系爭保
    險契約第28條約定，請求權已因時效完成而消滅。被告為時
    效抗辯，並拒絕理賠，於法自屬有據，應予採取。
五、綜上，原告基於系爭保險契約法律關係，訴請被告給付1,05
    0,000 元，及自96年11月1 日起至清償日止，按年息百分之
    10計算之利息，為無理由，不應准許。原告雖又聲明願供擔
    保，請准宣告假執行，然本件起訴已經駁回，其假執行之聲
    請即失附麗，併駁回之。
六、本件事證已臻明確，兩造其餘攻擊與防禦方法均與判決結果
    不生影響，不再一一論述，附此敘明。
七、據上論結：原告之訴為無理由，依民事訴訟法第78條，判決
    如主文。
中    華    民    國    98    年    4     月    16    日
                  民事第二庭    法  官  黃呈熹
以上正本係照原本作成
如對本判決上訴，須於判決送達後20日內向本院提出上訴狀
中    華    民    國    98    年    4     月    16    日
                                書記官  傅美蓮


司法院資訊處製作；財團法人民間司法改革基金會備份。
